臺灣臺北地方法院刑事判決　　　　　　　　　　　　　九十年度易字第一七八九號
　　公　訴　人　臺灣臺北地方法院檢察署檢察官
　　被　　　告　甲○○
右列被告因損害債權案件，經檢察官聲請簡易判決處刑（九十年度偵字第一六四七九
號），本院簡易庭認不宜以簡易判決處刑，改依通常程序判決如左：
    主      文
甲○○債務人於將受強制執行之際，意圖損害債權人之債權，而處分其財產，處拘役
肆拾日，如易科罰金，以參佰元折算壹日。緩刑貳年。
    事      實
一、甲○○係坐落於臺北市○○區○○段二小段第四十九地號之登記名義人（該等土
    地係繼承其父母周宗煥、周林金枝及祖母周李勉之應有部分而得），並在其上有
    所有權二百五十二分之三之應有部分，其明知上開渠等所有土地應有部分一百八
    十分之一之土地，業經國立臺灣師範大學（下稱師範大學）於民國三十七年三月
    間奉准徵收，並經師範大學於八十三年間向本院提起民事訴訟，本院於八十五年
    五月二十七日以八十三年度重訴字第八七０號判決，命該案被告甲○○，應將於
    七十七年七月十五日就前開應有部分一八０分之一土地，因繼承原因所為之臺北
    市古亭地政事務所七十七年古亭字第一四三六七號收件之所有權移轉登記塗銷。
    該案就甲○○之部分並因甲○○未聲明上訴而於八十五年七月十六日確定，是師
    範大學就該部分即已取得執行名義。詎甲○○於將受強制執行之際，竟基於意圖
    損害債權之犯意，於八十八年八月三日（起訴書誤載為八十八年三月間），將前
    開其所有權應有部分一百八十分之一之土地，設定新台幣（下同）四百萬元之最
    高限額抵押權予不知情之汪秉豐，足生損害於債權人師範大學之債權。
二、案經臺灣師範大學訴請臺灣臺北地方法院檢察署檢察官偵查並聲請簡易判決處刑
    ，後經本院簡易庭認不宜以簡易判決處刑，改依通常程序審理。
    理     由
一、訊據被告固坦承有於判決確定後設定最高限額抵押權予案外人汪秉豐之情，惟矢
    口否認有何損害債權之犯意，辯稱：當初伊去地政事務所申請土地謄本之時，發
    現還是登記名義人，所以方設定最高限額抵押權予汪秉豐，伊並無損害師範大學
    債權之意思云云。
二、按刑法第三百五十六條損害債權罪之成立，固以其損害行為在「將受強制執行之
    際」為其要件，然所謂受強制執行之際，係指自債權人對債務人取得執行名義起
    ，至強制執行程序完全終結前之期間而言，至於是否需經由法院之強制力介入？
    債權人可否單憑確定之判決書向地政機關申請登記？不過為執行方法之問題而已
    ，均無解於刑法第三百五十六條損害債權罪之成立，合先敘明。
三、經查：
    （一）右揭事實業據告訴代理人郭嵩山於偵查中指訴綦詳，並經證人汪秉豐於偵
          查中證述被告甲○○確實有以前開土地設定最高限額四百萬元之情，此外
          ，復有臺北市○○區○○路二小段四十九第地號土地登記謄本影本一份在
          卷可稽（見臺灣臺北地方法院檢察署九十年他字第二０五０號卷第十七頁
          ）。
    （二）被告雖辯以其並無損害債權之犯意，是去地政事務所申請土地謄本時，發
          現仍是登記名義人，所以方設定最高限額抵押權予汪秉豐云云。惟被告於
          本院調查中既供稱已知有前開判決，且亦知悉自己之部分已經敗訴，復未
          聲明上訴等語（見本院卷第三十九頁至第四十頁）。則其至地政事務所聲
          請土地謄本而發現敗訴部分未予移轉之際，當已知悉係該案原告（即師範
          大學）尚未辦理登記而已，該部分土地已非其所有，竟仍將該土地設定最
          高限額抵押權予不知情之汪秉豐，難謂其行為之際，無損害債權人（即師
          範大學）權利之意圖。
    （三）綜上所述，本件被告所辯其並無損害債權人（即師範大學）債權之犯意云
          云，顯不足採，從而本件事證明確，應依法論科。
二、核被告所為，係犯刑法第三百五十六條毀損債權罪。爰審酌被告之素行、品行、
    犯罪之動機、目的、手段、所生危害及犯罪後之態度等一切情狀，量處如主文所
    示之刑。又查被告行為後，刑法第四十一條業於九十年一月十日修正公佈施行，
    於同年月十二日生效，關於易科罰金之折算標準，業經修正為同法條第一項前段
    「犯最重本刑為五年以下有期徒刑以下之刑之罪，而受六個月以下有期徒刑或拘
    役之宣告，因身體、教育、職業、家庭之關係或其他正當事由，執行顯有困難者
    ，得以一元以上三元以下折算一日，易科罰金。」是就形式上觀察，修正前後之
    法律顯有不同，應認為法律有變更，經比較新舊法結果，新法並無不利於被告，
    應按刑法第二條第一項前段適用裁判時之法律，依修正後刑法第四十一條第一項
    前段規定諭知易科罰金之折算標準，附此敘明。此外，被告未曾受有期徒刑以上
    刑之宣告，有台灣高等法院被告全國前案紀錄表一紙在卷可稽，經此教訓後，應
    知警惕，當無再犯之虞，本院因認對其所宣告之刑，以暫不執行為適當，爰併予
    宣告緩刑二年，以勵自新。
據上論斷，應依刑事訴訟法第二百九十九條第一項前段，刑法第二條第一項前段、第
三百五十六條，第四十一第一項前段條、第七十四條第一款，罰金罰鍰提高標準條例
第一條前段、第二條，判決如主文。
本案經檢察官羅月君到庭執行職務。
中      華      民      國    九十一    年      一      月     十七     日
                                      臺灣臺北地方法院刑事第七庭
                                          審判長  法  官  陳坤地
                                                  法  官  趙子榮
                                                  法  官  吳冠霆
右正本證明與原本無異。
如不服本判決，應於判決送達後十日內向本院提出上訴狀(應抄附繕本)。告訴人
或被害人如對於本判決不服者，應具備理由請求檢察官上訴，其上訴期間之計算
係以檢察官收受判決正本之日期為準。
                                                  書記官  張耀鴻
中      華      民      國   九十一     年      一      月     十八     日
附錄法條：
刑法第三百五十六條。
債務人於將受強制執行之際，意圖損害債權人之債權，而毀壞、處分或隱匿其財產者
，處二年以下有期徒刑、拘役或五百元以下罰金。
